【裁判字號】    97,訴,911
【裁判日期】    970428
【裁判案由】    違反毒品危害防制條例
【裁判全文】
臺灣彰化地方法院刑事判決               97年度訴字第911號
公  訴  人  臺灣彰化地方法院檢察署檢察官
被      告  甲○○
上列被告因違反毒品危害防制條例案件，經檢察官提起公訴（97
年度毒偵字第929號），本院依簡式審判程序判決如下：
    主  文
甲○○施用第一級毒品，累犯，處有期徒刑玖月。
    事  實
一、甲○○前於民國88年間，因施用毒品案件，經本院以88年度
    毒聲字第4371號裁定送觀察、勒戒後，認有繼續施用毒品之
    傾向，由本院以88年度毒聲字第5008號裁定送強制戒治，再
    由本院以89年度毒聲字第2307號裁定停止戒治，所餘戒治期
    間付保護管束，後經本院以89年度毒聲字第3834號裁定撤銷
    停止戒治，令入戒治處所繼續施以強制戒治，並於90年4月4
    日強制戒治執行完畢，由臺灣彰化地方法院檢察署檢察官以
    90年度戒毒偵字第859、860、861號為不起訴處分確定。又
    其曾於前揭強制戒治執行完畢釋放後5年內之94年間，因施
    用第一、二級毒品案件，經本院以94年度訴字第1344號判處
    有期徒刑8月、3月，應執行有期徒刑10月確定；另於同年間
    ，因施用第一、二級毒品案件，經本院以95年度訴字第12號
    判決判處有期徒刑10月、5月，應執行有期徒刑1年1月，並
    經臺灣高等法院臺中分院以95年度上訴字第641號判決上訴
    駁回確定，嗣該案經減刑為有期徒刑5月、2月15日，應執行
    有期徒刑6月確定，並與前揭案件接續執行，甫於96年7月16
    日執行完畢。詎其仍不知悔改，復基於施用第一級毒品海洛
    因之犯意，於97年1月5日12時許，在其位於彰化縣埔鹽鄉○
    ○村○○路○段147號住處，以針筒注射方式，施用第一級毒
    品海洛因1次。嗣因甲○○屬毒品列管人口，於97年1月9日
    13時5分許為警採集其尿液送驗，結果呈嗎啡陽性反應，而
    悉上情。
二、案經彰化縣警察局彰化分局報告臺灣彰化地方法院檢察署檢
    察官偵查起訴。
    理  由
一、本案被告甲○○犯係死刑、無期徒刑、最輕本刑為3年以上
    有期徒刑以外之罪，其於準備程序就前揭被訴事實為有罪之
    陳述，經受命法官告知簡式審判程序之旨，並聽取其與公訴
    人之意見後，本院認無不得或不宜改依簡式審判程序進行之
    處，爰依刑事訴訟法第273條之1第1項、第284條之1，裁定
    本案由受命法官獨任進行簡式審判程序，合先敘明。
二、訊據被告甲○○對於上開事實坦承不諱，且被告於97年1月
    9日13時5分許為警採集之尿液，經送詮昕科技股份有限公司
    檢驗結果，呈嗎啡陽性反應，此有應受尿液採驗人尿液檢體
    採集送驗紀錄表及詮昕科技股份有限公司出具之濫用藥物尿
    液檢驗報告各1紙在卷可稽，足徵被告之任意性自白與事實
    相符，可以採信。
三、按施用第一、二級毒品為犯罪行為，毒品危害防制條例第10
    條定有處罰明文。故施用第一、二級毒品者，依前揭規定本
    應科以刑罰，惟基於刑事政策，對合於一定條件之施用者，
    則依同條例第20條、第23條之規定，施以觀察、勒戒或強制
    戒治之保安處分。又毒品危害防制條例於92年7月9日修正公
    布，自93年1月9日施行。其中第20條、第23條將施用毒品之
    刑事處遇程序，區分為「初犯」及「5年內再犯」、「5年後
    再犯」。依其立法理由之說明：「初犯」，經觀察、勒戒或
    強制戒治後，應為不起訴處分或不付審理之裁定；「5年內
    再犯」者，因其再犯率甚高，原實施之觀察、勒戒及強制戒
    治既已無法收其實效，爰依法追訴或裁定交付審理。至觀察
    、勒戒或強制戒治執行完畢釋放後，「5年後再犯」者，前
    所實施之觀察、勒戒或強制戒治已足以遮斷其施用毒品之毒
    癮，為期自新及協助其斷除毒癮，仍適用「初犯」規定，始
    應先經觀察、勒戒或強制戒治程序。查本件被告前於民國88
    年間，因施用毒品案件，經本院以88年度毒聲字第4371號裁
    定送觀察、勒戒後，認有繼續施用毒品之傾向，由本院以88
    年度毒聲字第5008號裁定送強制戒治，再由本院以89年度毒
    聲字第2307號裁定停止戒治，所餘戒治期間付保護管束，後
    經本院以89年度毒聲字第3834號裁定撤銷停止戒治，令入戒
    治處所繼續施以強制戒治，並於90年4月4日強制戒治執行完
    畢，由臺灣彰化地方法院檢察署檢察官以90年度戒毒偵字第
    859、860、861號為不起訴處分確定。又其曾於前揭強制戒
    治執行完畢釋放後5年內之94年間，因施用第一、二級毒品
    案件，經本院以94年度訴字第1344號判處有期徒刑8月、3月
    ，應執行有期徒刑10月確定等情，有臺灣高等法院被告前案
    紀錄表及臺灣彰化地方法院檢察署刑案資料查註紀錄表各1
    份在卷可參。是被告前因施用毒品案件，經強制戒治執行完
    畢釋放後，曾於5年內再度施用毒品並依法追訴處罰，縱其
    於本案之施用毒品犯罪時間距離先前觀察、勒戒執行完畢釋
    放已逾5年，仍不合於「5年後再犯」之規定，且因被告已於
    「5年內再犯」，顯見其再犯率甚高，即應依毒品危害防制
    條例第10條之規定處罰。綜上所述，本案事證明確，被告犯
    行洵堪認定，應予依法論科。
四、查海洛因係毒品危害防制條例第2條第2項第1款所稱之第一
    級毒品，依法均不得持有、施用。故核被告甲○○所為，係
    犯毒品危害防制條例第10條第1項之施用第一級毒品罪。被
    告為施用毒品海洛因而持有之低度行為，為其施用之高度行
    為所吸收，不另論罪。被告有如事實欄所述前科及執行紀錄
    ，有臺灣彰化地方法院檢察署刑案資料查註紀錄表、臺灣高
    等法院被告前案紀錄表各1份在卷可考，其於5年以內故意再
    犯本件有期徒刑以上之施用第一級毒品罪，為累犯，應依刑
    法第47條第1項之規定加重其刑。爰審酌被告曾因施用毒品
    經執行強制戒治及刑之執行，猶未能深切體認毒品危害己身
    之鉅，及早謀求脫離毒害之道，反而於減刑出監後伺機再犯
    ，未見有何收斂、警惕之意，無視於毒品對於自身健康之戕
    害及國家對於杜絕毒品犯罪之禁令，自有使其接受相當時期
    監禁以敦化性情之必要，惟念及被告犯後尚能坦承犯行之態
    度等一切情狀，量處如主文所示之刑，以示懲儆。
據上論斷，應依刑事訴訟法第273條之1第1項、第299條第1項前
段，毒品危害防制條例第10條第1項，刑法第11條前段、第47條
第1項，判決如主文。
本案經檢察官莊佳瑋到庭執行職務。
中    華    民    國    97    年    4    月    28    日
                  刑事第二庭         法  官  尚安雅
以上正本證明與原本無異。
如不服本判決，應於判決送達後10日內，向本院提出上訴書狀，
上訴書狀應「敘述具體上訴理由」，並按他造當事人之人數附繕
本。「切勿逕送上級法院」。
中    華    民    國    97    年    5     月    1     日
                                      書記官  陳文俊
附錄本案論罪科刑法條全文：
毒品危害防制條例第10條
施用第一級毒品者，處 6 月以上 5 年以下有期徒刑。
施用第二級毒品者，處 3 年以下有期徒刑。


司法院資訊處製作；財團法人民間司法改革基金會備份。
